【裁判字號】    88,訴,1323
【裁判日期】    890704
【裁判案由】    偽造文書等
【裁判全文】
臺灣臺南地方法院刑事判決                        八十八年度訴字第一三二三號
    公  訴  人  臺灣台南地方法院檢察署檢察官
    被      告  乙○○
右列被告因偽造文書案件，經檢察官提起公訴（八十八年度偵緝字第九九九號），本
院判決如左：
    主  文
乙○○行使偽造私文書，足以生損害於他人，累犯，處有期徒刑捌月。
扣案支票背面上「洪國民」之署押壹枚，沒收之。
    事  實
一、乙○○前因搶奪罪，經台灣板橋地方法院於民國八十四年五月十五日以八十四年
    度訴字第九五六號判處有期徒刑十月，甫於八十五年一月二十日執行完畢，猶不
    知悔改，復意圖為自己不法之所有，於八十七年八月間，至甲○○位於台南市○
    ○路○段三九四號之川億傢俱行，向甲○○佯稱欲購沙發椅、彈簧床、衣櫃及鞋
    櫃等共價值新台幣（下同）十四萬元之傢俱，並表示願以黃清秀所簽發面額十四
    萬元之支票一紙支付傢俱價金，甲○○遂要求乙○○於支票背面背書，詎乙○○
    竟基於偽造私文書之故意，於前開支票背面偽簽「洪國民」之署押一枚，表示背
    書之意思，並將支票交付予甲○○以行使，足以生損害於甲○○，並致甲○○陷
    於錯誤，於收受支票後，即依乙○○指示，將其所購傢俱送交台南縣永康市○○
    路乙○○經營之餐廳。乙○○於得手後，即將傢俱變賣一空。甲○○於支票屆期
    提示未獲付款，遍尋乙○○無著後，始知受騙。
二、案經甲○○訴由臺灣台南地方法院檢察署檢察官偵查起訴。
    理  由
一、訊據被告乙○○固坦承於前開時地向被害人甲○○購買沙發椅等傢俱，並交付由
    黃清秀所開立面額十四萬元之支票一紙，另於該支票上背面簽署「洪國民」署押
    一枚而為背書等情，惟矢口否認涉有詐欺及偽造文書罪嫌，辯稱：伊並不知黃清
    秀未付票款，確有「洪國民」之人，伊所為之背書係經洪國民之同意云云。經查
    ：(1)被告於前開時地以交付黃清秀所開立之前開支票，並於該支票背面背書「洪
    國民」之方法，使被害人陷於錯誤而交付價值十四萬元之傢俱等情，業據被告於
    偵查及本院審理中，迭次坦承並無「洪國民」此人，係其所偽造（我不曉得洪國
    民是誰，我隨便簽的）（參見偵卷八十八年十月三日訊問筆錄）、（確實沒有洪
    國民這個人，那名字是我隨便寫的）（參見本院八十八年十一月十九日訊問筆錄
    ），核與被害人指述相符，並有支票及退票理由單（均影本）各一紙在卷可稽，
    被告自白與事實相符，堪以採信。(2)被告雖於最終審判期日改稱確實有「洪國民
    」之人，係與其合夥從事生意之人，其於支票上背書，係經洪國民之同意，偵查
    中所為之供述係因為警查獲時，精神狀態不好所致云云。惟被告於偵審訊問時，
    迭次均稱並無「洪國民」之人，況經本院訊問，被告亦自承其自八十八年十一月
    二十二日交保後，迄今無法找到洪國民，足見被告於最終審判期日時改稱確有洪
    國民之人，且其簽名係經洪國民同意云云，顯屬臨訟杜撰之詞，不足採信。被告
    明知並無洪國民之人，卻以偽簽「洪國民」署押為背書之方式，致使被害人陷於
    錯誤而交付傢俱，並於得手後，拒付傢俱價款且將之變賣一空，足見其確有詐欺
    之不法所有意圖，被告辯稱其並無詐欺之意云云，顯不足採。被告犯行明確，堪
    以認定。
二、核被告所為係犯刑法第三百三十九條第一項、第二百十六條、第二百十條之罪。
    按票據背面背書為發票行為外之另一票據行為，亦為私文書之一種，被告偽造「
    洪國民」之署押為偽造私文書之部分行為，不另成罪。其偽造私文書後，進而行
    使，偽造之低度行為應為行使之高度行為所吸收，應依行使偽造私文書論處。又
    被告所為行使偽造私文書與詐欺二罪間，有方法與結果之牽連關係，應從一重之
    行使偽造私文書罪論處。被告前因搶奪罪，經台灣板橋地方法院於八十四年五月
    十五日以八十四年度訴字第九五六號判處有期徒刑十月，甫於八十五年一月二十
    日執行完畢等情，有卷附台灣台南地方法院被告全國前案記錄表在卷可稽。被告
    前經有期徒刑執行完畢，於五年內再犯本件有期徒刑以上之罪，為累犯，依法加
    重其刑。本件公訴人固以被告有多項前科，詐騙被害人惡性非輕，求處有期徒刑
    二年，惟本院審酌被告犯罪所得非鉅，雖有犯罪前科，惟均非財產犯罪素行，及
    考量被告犯後已與被害人進行和解，但尚未成立等一切情狀，認以量處如主文所
    示之刑為當。扣案支票背面「洪國民」之署押一枚，為被告所偽造，已如前述，
    爰依法宣告沒收之。
據上論斷，應依刑事訴訟法第二百九十九條第一項前段，刑法第二百十六條、第二百
十條、第三百三十九條第一項、第五十五條後段、第四十七條、第二百十九條，罰金
罰鍰提高標準條例第一條前段，判決如主文。
本案經檢察官陳俊秀到庭執行職務。
中      華      民      國    八十九    年      七      月      四      日
                                  臺灣臺南地方法院刑事第四庭
                                          法  官    張  意  聰
              法  官    楊  惠  芬
                                          法  官    卓  穎  毓
右正本證明與原本無異。
如不服本判決，應於判決送達後十日內，向本院提出上訴狀。
                                          書記官    黃  子  起
中      華      民      國    八十九    年      七      月      七      日
附錄法條：
刑法第二百十條：
偽造、變造私文書，足以生損害於公眾或他人者，處五年以下有期徒刑。
刑法第二百十六條：
行使第二百十條至第二百十五條之文書者，依偽造、變造文書或登載不實事項或使登
載不實事項之規定處斷。
刑法第三百三十九條第一項：
意圖為自己或第三人不法之所有，以詐術使人將本人或第三人之物交付者，處五年以
下有期徒刑、拘役或科或併科一千元以下罰金。


司法院資訊處製作；財團法人民間司法改革基金會備份。
